臺灣新北地方法院刑事判決　
111年度訴字第194號
公  訴  人  臺灣新北地方檢察署檢察官
被      告  王世賢



選任辯護人  簡靖軒律師
            趙元昊律師
上列被告因違反毒品危害防制條例案件，經檢察官提起公訴（11
0年度偵字第31510號），本院判決如下：
    主  文
王世賢販賣第三級毒品未遂，處有期徒刑貳年，扣案如附表編號
一至三所示之物均沒收。
    事  實
一、王世賢意圖營利，基於販賣摻有第三級毒品成分之咖啡包（
    下稱毒品咖啡包）之犯意，於民國110年8月3日15時40分許
    前之某時，在不詳地點，利用其所有蘋果牌香檳金色手機連
    結網路使用通訊軟體「WeChat」（下稱微信），以暱稱「雪
    兒」刊登意圖販賣毒品訊息，並與喬裝買家之員警議定以新
    臺幣（下同）4,500元之價格交易毒品咖啡包10包，並於同
    日15時40分許，在新北市蘆洲區長安街73巷口交易。嗣於上
    開約定之時間、地點，王世賢收取員警交付之現金4,500元
    ，並交付如附表編號1、2所示之10包毒品咖啡包予員警後，
    經員警表明身分而逮捕，且扣得如附表編號1至3所示之物，
    王世賢上開販賣毒品犯行因而未遂（交易價金4,500元已返
    還員警）。    
二、案經宜蘭縣政府警察局羅東分局報告臺灣新北地方檢察署檢
    察官偵查起訴。
    理  由
壹、程序部分：
    按被告以外之人於審判外之陳述，雖不符刑事訴訟法第159
    條之1至第159條之4之規定，而經當事人於審判程序同意作
    為證據，法院審酌該言詞陳述或書面陳述作成時之情況，認
    為適當者，亦得為證據，刑事訴訟法第159條之5第1項定有
    明文。查本案判決以下所引用被告以外之人於審判外之言詞
    或書面陳述，對被告而言，性質上屬傳聞證據者，公訴人、
    被告王世賢及其辯護人均於審判程序表示同意具有證據能力
    （本院卷第182至183頁），本院審酌上開證據資料作成時之
    情況，尚無違法取證或不當之情形，復均與本案之待證事實
    間具有相當之關聯性，以之作為證據應屬適當，揆諸上開規
    定，應認均具有證據能力。
貳、實體部分：
一、認定犯罪事實所憑之證據及理由：
（一）上揭事實，業據被告於警詢、偵訊、本院準備程序及審理
      時坦承不諱（偵卷第53至56、85至86頁，本院卷第37、18
      3頁），並有宜蘭縣政府警察局羅東分局職務報告、宜蘭
      縣政府警察局偵辦毒品危害防制條例案微信譯文表、宜蘭
      縣政府警察局羅東分局搜索扣押筆錄、扣押物品目錄表、
      被告微信個人頁面、刊登訊息及與員警對話紀錄擷圖、現
      場查獲及扣案物品照片在卷可稽（偵卷第59、62至65、69
      至79、102至103頁），復有如附表編號1、2所示毒品咖啡
      包10包（合計驗前淨重35.96公克，合計驗餘淨重35.23公
      克）暨如附表編號3所示蘋果牌香檳金色手機1支扣案可佐
      。又扣案毒品咖啡包10包經送鑑驗結果，其中5包外觀為
      黃色包裝者（內為淡棕色粉末，即附表編號1），確含第
      三級毒品4-甲基甲基卡西酮成分（純度約10％，合計驗前
      純質淨重約為1.17公克）；其餘5包外觀為彩色包裝者（
      內為黃色粉末，即附表編號2），確含第三級毒品4-甲基
      甲基卡西酮及甲基-N,N-二甲基卡西酮成分（4-甲基甲基
      卡西酮純度約2％，合計驗前純質淨重約為0.48公克；甲基
      -N,N-二甲基卡西酮純度約6％，合計驗前純質淨重約為1.4
      5公克）乙節，亦有內政部警政署刑事警察局110年9月2日
      刑鑑字第1100082032號鑑定書存卷為憑（偵卷第122頁）
      ，足認被告之自白與事實相符，堪以採信。
（二）按所謂販賣毒品行為，須行為人主觀上有營利意圖，且客
      觀上有販入或賣出毒品行為，即足構成，至於實際上是否
      已經獲利，則非所問；必也始終無營利之意思，而以原價
      或低於原價有償讓與他人，方難謂為販賣行為，而僅得以
      轉讓罪論處（最高法院93年度台上字第1651號判決意旨參
      照）。又販賣第三級毒品4-甲基甲基卡西酮及甲基-N,N-
      二甲基卡西酮係屬違法行為，非可公然為之，亦無公定價
      格，且容易分裝並增減份量，而每次買賣之價量，可能隨
      時依雙方關係深淺、資力、需求量及對行情認知、來源是
      否充裕、查緝是否嚴謹、購買者被查獲時供述購買對象之
      可能風險之評估等情形，而異其標準，非可一概而論，其
      販賣之利得，除被告坦承犯行或價量俱臻明確外，委難察
      得實情，惟販賣之人從價差或量差中牟利之方式雖異，其
      意圖營利之販賣行為則同一，加以我國對毒品販賣查緝甚
      嚴，販賣毒品之刑度極重，且被告取得毒品亦有成本壓力
      ，苟若無利可圖，應無甘冒被查緝法辦之危險而平白為無
      償轉讓毒品或祇為原價量出售之可能，況本案員警與被告
      素不相識、毫無交情，且係以約定價購之方式取得毒品，
      並非無償取得，足認被告確有藉本件販售第三級毒品獲得
      一定利益之情，故其主觀上應有販賣毒品之營利意圖無訛
      。
（三）綜上所述，本案事證明確，被告所為上開犯行，堪以認定
      ，應依法論科。
二、論罪科刑：
（一）被告在網路上（微信）刊登訊息對外出售摻有第三級毒品
      成分之咖啡包，並與喬裝買家之員警談妥交易數量、價金
      及交易時間、地點，已著手於販賣第三級毒品犯行之實行
      ，雖因員警係喬裝買家以執行查緝，並無實際向被告購得
      毒品之真意，故本件毒品交易並未完成，然被告主觀上既
      原有販賣第三級毒品之意思，客觀上又已著手於犯罪行為
      之實行，自成立販賣第三級毒品之未遂犯。是核被告所為
      ，係犯毒品危害防制條例第4條第6項、第3項之販賣第三
      級毒品未遂罪。被告販賣前意圖販賣而持有第三級毒品之
      低度行為，為其後販賣第三級毒品未遂之高度行為所吸收
      ，不另論罪。又被告所販賣如附表編號2所示之毒品咖啡
      包，經送鑑定結果，係於同一包裝內摻有2種第三級毒品
      ，固屬毒品危害防制條例第9條第3項所規範之販賣混合二
      種以上之毒品，然觀被告於喬裝買家員警洽詢其咖啡包內
      容物為「黃料的嗎？」時，回稱「我不知道耶」（偵卷第
      62頁），及於偵訊時供稱其不知道咖啡包成分等語（偵卷
      第40頁），且卷內亦無其他積極事證可證被告知悉上開咖
      啡包之內容物可能混合2種以上之毒品，尚難遽認被告主
      觀上對於所欲販賣如附表編號2所示之毒品咖啡包含有2種
      以上毒品成分一事有所認識，自難論以毒品危害防制條例
      第9條第3項販賣第三級毒品而混合二種以上之毒品罪，附
      此敘明。
（二）被告已著手於販賣第三級毒品犯行之實行而不遂，為未遂
      犯，爰依刑法第25條第2項規定減輕其刑。
（三）被告於偵查及本院審理時，均坦認本案販賣第三級毒品未
      遂犯行，爰依毒品危害防制條例第17條第2項規定減輕其
      刑，並依刑法第70條規定遞減輕之。
（四）至被告之辯護人雖以被告係因於110年5月間我國新冠肺炎
      疫情爆發，工作量減少，收入銳減，其所得不足以因應家
      庭生活及賠償另案詐欺被害人所需，方鋌而走險而為本案
      販售毒品咖啡包犯行，事後懊悔不已，故請求依刑法第59
      條規定酌減其刑云云。惟刑法第59條所規定之酌量減輕其
      刑，係裁判上之減輕，必以犯罪之情狀顯可憫恕，認為科
      以最低度刑仍嫌過重者，始有其適用。如別有法定減輕之
      事由者，應優先適用法定減輕事由減輕其刑後，猶嫌過重
      時，方得為之（最高法院98年度台上字第6342號判決意旨
      參照）。經查，被告前因違反洗錢防制法案件，經法院判
      決處有期徒刑4月、緩刑5年確定，詎被告竟於緩刑期間再
      為本案犯行，顯見其無視法院宣告緩刑勉其自省之用心，
      且其於本案係在網路上對不特定之人販售第三級毒品，對
      他人身心健康及社會治安危害非輕，本案係因員警喬裝買
      家始未能販賣既遂，實難認被告之犯罪情節係屬輕微，再
      參其本案犯行經依未遂犯及偵審中自白規定減輕其刑後，
      係得處有期徒刑1年9月以上之刑度，與其犯行應屬相當，
      故本院認為被告所為與刑法第59條所稱犯罪之情狀顯可憫
      恕，認科以最低刑度猶嫌過重之要件不符，尚無依刑法第
      59條規定酌減其刑之餘地，辯護人此部分主張，尚不足採
      。
（五）爰以行為人之責任為基礎，審酌被告在緩刑期間，竟不知
      惕勵己身，不思以正當途徑合法掙取金錢，明知毒品之施
      用具有生理成癮性及心理依賴性，不僅殘害施用者自身健
      康，導致精神障礙、性格異常，甚至造成生命危險，且因
      施用毒品而散盡家財、連累家人，或為購買毒品鋌而走險
      者，更不可勝計，竟為謀其個人私利而為本案販賣第三級
      毒品未遂犯行，所為甚屬不該，再考量其犯罪之動機、目
      的、手段、所欲販賣之毒品數量、金額及犯罪後態度，暨
      其智識程度、家庭經濟生活狀況等一切情狀，量處如主文
      所示之刑。
三、沒收部分：
（一）經查，扣案如附表編號1、2所示毒品咖啡包共10包，係本
      件被告欲販賣之毒品，且屬違禁物，均應依刑法第38條第
      1項規定宣告沒收，至因鑑驗用罄部分，既已滅失，自無
      庸宣告沒收，附此敘明。
（二）又扣案如附表編號3所示手機1支，為被告所有、持供本案
      犯行所用之物，此據被告自承在卷（本院卷第180頁），
      不問屬於犯罪行為人與否，應依毒品危害防制條例第19條
      第1項規定，宣告沒收。
（三）至扣案如附表編號4、5所示之物，雖均係被告所有，然檢
      察官並未舉證證明上開扣案物與本案有何關連，爰均不予
      宣告沒收，併予敘明。
據上論斷，應依刑事訴訟法第299條第1項前段，毒品危害防制條
例第4條第6項、第3項、第17條第2項、第19條第1項，刑法第11
條、第25條第2項、第38條第1項，判決如主文。
本案經檢察官王江濱提起公訴，檢察官邱稚宸到庭執行職務。
中　　華　　民　　國　　111 　年　　4 　　月　　25　　日
                  刑事第四庭  審判長法  官  楊筑婷

                                    法  官  吳智勝

                                    法  官  陳佳妤
上列正本證明與原本無異。
如不服本判決，應於判決送達後20日內敘明上訴理由，向本院提
出上訴狀 (應附繕本) ，上訴於臺灣高等法院。其未敘述上訴理
由者，應於上訴期間屆滿後20日內向本院補提理由書「切勿逕送
上級法院」。
                                    書記官  傅曜晨　
中　　華　　民　　國　　111 　年　　4 　　月　　28　　日
【附表】
編號 物品名稱及數量 備註 1 摻有第三級毒品4-甲基甲基卡西酮之咖啡包5包（合計驗餘淨重11.40公克，含外包裝袋5個） 外觀為黃色包裝（內為淡棕色粉末） 2 摻有第三級毒品4-甲基甲基卡西酮、甲基-N,N-二甲基卡西酮之咖啡包5包（合計驗餘淨重23.83公克，含外包裝袋5個） 外觀為彩色包裝（內為黃色粉末） 3 蘋果牌香檳金色手機1支 無SIM卡 4 蘋果牌紅色手機1支 無證據認與本案有關 5 現金5,100元 無證據認與本案有關 
附錄本案論罪科刑法條全文：
毒品危害防制條例第4條
製造、運輸、販賣第一級毒品者，處死刑或無期徒刑；處無期徒
刑者，得併科新臺幣3千萬元以下罰金。
製造、運輸、販賣第二級毒品者，處無期徒刑或10年以上有期徒
刑，得併科新臺幣1千5百萬元以下罰金。
製造、運輸、販賣第三級毒品者，處7年以上有期徒刑，得併科
新臺幣1千萬元以下罰金。
製造、運輸、販賣第四級毒品者，處5年以上12年以下有期徒刑
，得併科新臺幣5百萬元以下罰金。
製造、運輸、販賣專供製造或施用毒品之器具者，處1年以上7年
以下有期徒刑，得併科新臺幣1百50萬元以下罰金。
前五項之未遂犯罰之。